【裁判字號】    90,訴,167
【裁判日期】    900824
【裁判案由】    侵權行為損害賠償
【裁判全文】
臺灣苗栗地方法院民事判決                            九十年度訴字第一六七號
    原      告  甲○○
    訴訟代理人  乙○○
    被      告  丙○○
右當事人間請求侵權行為損害賠償事件，本院判決如左：
    主    文
被告應給付原告參拾陸萬柒仟參佰陸拾伍元，及自民國九十年五月一日起至清償日止
，按年利率百分之五計算之利息。
原告其餘之訴駁回。
訴訟費用由被告負擔二分之一，餘由原告負擔。
本判決於原告以新台幣壹拾貳萬元供擔保後，得假執行。
原告其餘假執行之聲請駁回。
    事    實
甲、原告方面：
一、聲明：
（一）被告應給付原告新台幣（下同）七十萬五千四百八十三元，及自起訴狀繕本送
      達翌日起至清償日止，按年利率百分之五計算之利息。
（二）願供擔保請准宣告假執行。
二、陳述：
（一）被告基於意圖為自己不法所有之概括犯意，明知坐落苗栗縣頭份鎮○○段一五
      一之一三、一五一之二六、一五一之四三地號土地，係原告與訴外人乙○○所
      共有，原告之應有部分為六千三百四十六分之二千一百七十三，詎被告竟貪圖
      盜採砂石之利益，自民國八十四年九月間起，僱請不詳姓名之成年男子操作挖
      土機，竊取前揭土地內砂石販售，並僱請不知情之訴外人林金生、張文光、林
      錦忠、彭燕榮、黃明鑫裝載於卡車上將之外運。嗣經原告發現被告以廢砂土回
      填九千三百立方公尺始查悉被告竊取砂石事實。而被告前開竊取砂石犯行，業
      經台灣高等法院台中分院刑事庭以八十七年度上易字第三四四八號判決判處有
      期徒刑五月確定，而本件系爭土地之共有人即訴外人乙○○亦於另案對於被告
      請求損害賠償，業經鈞院民事庭以八十八年度訴字第七八號判決被告應賠償乙
      ○○七十萬五千四百八十三元，及自民國八十八年三月二十一日起至清償日止
      ，按年息百分之五計算之利息在案。
（二）原告因被告前開盜採砂石之行為受有下列之損害：
（１）砂石損害部分：被告採原告所有砂石共九千三百立方公尺，原告之應有部分
      為六千三百四十六分之二千一百七十三，原告遭盜採砂石所受損害援用鈞院八
      十八年訴字第七八號民事判決理由欄及經送請財團法人中華科技經濟鑑測中心
      鑑定結果及估價方式計算，共為四十二萬一千零十四元。
（２）廢土清運費部分：被告盜採砂石後所回填之廢砂土非但不適合種植，且有害水
      土保持，需將之清運以回復土地原狀，而清運每一立方公尺廢土之清運費為五
      十元，援用鈞院八十八年度訴字第七八號民事判決所認定，原告共需花費二十
      八萬四千四百六十九元始能將系爭土地回復原狀。
 綜上所述，原告因被告盜採砂石之行為，受有七十萬五千四百八十三元之損害，為
 此依侵權行為之法律關係請求被告給付如訴之聲明。
三、證據：提出土地登記謄本、地籍圖謄本、台灣高等法院台中分院八十七年度上易
    字第三四四八號刑事判決、本院八十八年度訴字第七八號民事判決。
乙、被告方面：被告未於言詞辯論期日到場，亦未提出書狀作何聲明或陳述。
丙、本院依職權調閱本院八十八年度訴字第七八號民事卷宗及台灣高等法院台中分院
    八十七年度上易字第三四四八號刑事卷宗。
    理    由
一、本件被告經合法通知，未於言詞辯論期日到場，核無民事訴訟法第三百八十六條
    所列各款情形，爰依原告之聲請，由其一造辯論而為判決。
二、查原告主張被告基於意圖為自己不法所有之概括犯意，明知坐落苗栗縣頭份鎮○
    ○段一五一之一三、一五一之二六、一五一之四三地號土地，係原告與訴外人乙
    ○○所共有，原告之應有部分為六千三百四十六分之二千一百七十三，詎被告竟
    貪圖盜採砂石之利益，自民國八十四年九月間起，僱請數名不詳姓名之成年男子
    操作挖土機，竊取前揭土地內之砂石販售，並僱請不知情之訴外人林金生、張文
    光、林錦忠、彭燕榮、黃明鑫裝載於卡車上將之外運。嗣經原告發現被告以廢砂
    土回填約九千三百立方公尺始查悉被告前開竊盜事實。而被告前開竊取砂石犯行
    ，業經台灣高等法院台中分院刑事庭以八十七年度上易字第三四四八號判決判處
    有期徒刑五月確定，而本件系爭土地之共有人乙○○亦於另案對於被告請求損害
    賠償，經本院民事庭以八十八年度訴字第七八號判決被告應賠償乙○○七十萬五
    千四百八十三元，及自民國八十八年三月二十一日起至清償日止，按年息百分之
    五計算之利息在案等情，業據其提出土地登記簿謄本、估價單、台灣高等法院八
    十七年度上易字第三四四八號刑事判決及本院八十八年度訴字第七八號民事判決
    為證，又被告前開盜採砂石之犯行，業經台灣高等法院台中分院以八十七年度上
    易字第三四四八號判決連續竊盜，處有期徒刑五月確定在案乙節，亦經本院調閱
    前開卷宗查核無訛，而被告既未到場爭執，復未提出書狀作任何聲明或陳述，自
    堪信原告之前開主張為真實。
三、按因故意或過失，不法侵害他人之權利者，負損害賠償責任；又負損害賠償責任
    者，除法律另有規定或契約另有訂定外，應回復他方損害發生前之原狀，第一項
    情形，債權人得請求支付回復原狀所必要之費用，以代回復原狀，不能回復原狀
    或回復原狀顯有重大困難者，應以金錢賠償其損害，民法第一百八十四條第一項
    、第二百十三條第一項、第三項、第二百十五條分別定有明文。本件被告盜取原
    告所有坐落苗栗縣東興段一五一之一三、一五一之二六、一五一之四三地號土地
    上之砂石，並以廢土回填等情，業如前述，是被告盜取砂石之行為，已侵害原告
    之所有權，致原告受有損害，其自應就原告所受損害負賠償責任。茲就原告之損
    害審酌如下：
（一）砂石損害部分：原告主張被告採原告所有砂石共九千三百立方公尺，原告之
      應有部分為六千三百四十六分之二千一百七十三，原告遭盜採砂石所受損害援
      用鈞院八十八年訴字第七八號民事判決理由欄及經送請財團法人中華科技經濟
      鑑測中心鑑定結果及估價方式計算，共為四十二萬一千零十四元等情，查原告
      所有砂石經被告盜取並販售，已無法回復原狀，而原告所有之前開一五一之一
      三、一五一之二六及一五一之四三等三筆土地遭被告盜採砂石並以廢土回填之
      面積為一千四百四十二平方公尺，深度為六公尺，是遭盜採範圍共計為八千六
      百五十二立方公尺等情，業經台灣苗栗地方法院檢察署檢察官囑託苗栗縣頭份
      地政事務所測量屬實，並製有複丈成果圖附於台灣苗栗地方法院檢察署八十六
      年度偵字第三二六二號卷宗可參，而前開台灣高等法院台中分院八十七年度上
      字第三四四八號刑事判決亦載明前開土地遭盜採之深度為六公尺等語，而原告
      主張其遭盜取之砂石共達九千三百立方公尺等情，並未舉證以實其說，是原告
      主張其前開土地遭盜採砂石超過八千六百五十二立方公尺之部分，尚難信為真
      實。次查，本件系爭土地為原告與訴外人乙○○共有，乙○○亦於另案請求被
      告負損害賠償，經本院民事庭以八十八年度訴字第七八號判決在案，而系爭土
      地之砂石經本院民事庭於前開案件送請財團法人中華科技經濟鑑測中心鑑定結
      果，該地區之砂石於八十四年九月份每立方公尺之市價為七十四元等情，業經
      本院調閱前開卷宗核閱屬實，並有財團法人中華科技經濟鑑測中心鑑定報告書
      附於前開卷宗可憑。又本件原告就系爭三筆土地之應有部分均為六千三百四十
      六分之二千一百七十三，有其提出之土地登記謄本足憑，是本件原告主張引用
      台灣高等法院台中分院於八十七年度上易字第三四四八號判決認定被告竊盜之
      事實，並援用本院八十八年度訴字第七八號判決計算砂石損害之方式，則據此
      核算，原告因被告盜採砂石所生之損害共為二十一萬九千二百三十四元（8652
      ×74×2173／6346＝219234）。
（２）廢土清運費部分：原告主張被告盜採砂石後所回填之廢砂土非但不適合種植，
      且有害水土保持，需將之清運，而清運每一立方公尺廢土之清運費為五十元，
      援用鈞院八十八年度訴字第七八號民事判決所認定，原告共需花費二十八萬四
      千四百六十九元始能將系爭土地回復原狀等情，查被告盜取原告前開土地之砂
      石，並以廢土回填等情，業如前述，是原告主張需將廢土清運以回復系爭土地
      之原狀等情，自堪信屬實。又原告主張清運廢土之費用為每立方公尺五十元等
      情，業據其提出永勝土木包工業之估價單一紙為證，經核該支出尚屬必要且相
      當，另原告土地遭盜取砂石並回填之範圍共計為八千六百五十二立方公尺，原
      告就系爭土地之應有部分為六千三百四十六分之二千一百七十三等情，均詳如
      前述，是則據此計算，原告得請求之廢土清運費共為十四萬八千一百三十一元
      （8652×50×2173／6346＝148131）。
四、據上論結，原告本於侵權行為之法律關係請求被告給付三十六萬七千三百六十五
    元，及自起訴狀繕本送達翌日即九十年五月一日起至清償日止，按年利率百分之
    五計算之利息，核屬有據，應於准許，逾此範圍之請求則無理由，應予駁回。
五、原告陳明願供擔保，聲請宣告假執行，經核其勝訴部份尚無不符，爰酌定相當之
    擔保金額准許之；至其敗訴部分，其假執行之聲請已失所附麗，應予駁回。
六、據上論結，本件原告之訴為一部有理由，一部無理由，依民事訴訟法第三百八十
    五條第一項前段、第七十九條但書、第三百九十條第二項，判決如主文。
中      華      民      國    九十      年      八      月    二十四    日
                                  臺灣苗栗地方法院民事庭
~B法      官  曾明玉
右為正本係照原本作成。
如對本判決上訴，須於判決送達後廿日內向本院提出上訴狀。
~B法院書記官  陳俊元
中      華      民      國    九十      年      八      月    二十七    日


司法院資訊處製作；財團法人民間司法改革基金會備份。
